臺灣新北地方法院刑事判決
111年度審金訴字第158號
公  訴  人  臺灣新北地方檢察署檢察官
被      告  陳芊佑



選任辯護人  蔡皇其律師
上列被告因違反洗錢防制法等案件，經檢察官提起公訴（111年
度偵字第19519號），被告於準備程序中就被訴事實為有罪之陳
述，經本院合議庭裁定改以簡式審判程序審理，判決如下：
    主  文
陳芊佑幫助犯洗錢防制法第十四條第一項之洗錢罪，處有期徒刑
貳月，併科罰金新臺幣貳萬元，罰金如易服勞役，以新臺幣壹仟
元折算壹日。緩刑貳年，緩刑期間付保護管束，並應於本判決確
定之日起壹年內，接受參場次之法治教育課程。
    事  實
一、陳芊佑明知金融機構帳戶之存摺及提款卡係供自己使用之重
    要理財工具，關係個人財產、信用之表徵，且可預見存摺及
    提款卡如交與他人使用，而未加以闡明正常用途，極易被利
    用為與財產有關之犯罪工具，遮斷資金流動軌跡，以掩飾、
    隱匿犯罪所得財物之目的，竟基於縱使他人以其金融機構帳
    戶實施詐欺取財，以及掩飾、隱匿犯罪所得財物等犯罪目的
    使用，亦不違背其本意之幫助詐欺取財及幫助洗錢之不確定
    故意，民國110年12月26日15時48分許，在新北市○○區○○街00
    號1樓統一超商泰和門市，將向臺灣中小企業銀行申辦帳號00
    000000000號帳戶（下稱本案帳戶）之存摺及依詐欺集團指
    定變更密碼之提款卡，以7-11店到店寄送方式，寄與姓名、
    年籍不詳，通訊軟體LINE暱稱「潘柏茜」之人，容任詐欺集
    團作為遂行詐欺取財之犯罪工具並掩飾、隱匿不法所得之去
    向。而該詐欺集團成員取得本案帳戶資料後，即共同意圖為
    自己不法之所有，基於詐欺取財及洗錢之犯意聯絡，由該詐
    欺集團成員對附表所示之人，實行附表所示詐術，致附表所
    示之人陷於錯誤，而於附表所示時間，轉帳附表所示金額至
    本案帳戶。嗣經附表所示之人發覺有異並報警，經警循線查
    悉上情。
二、證據：
  ㈠被告陳芊佑於本院準備程序及審理中之自白。
  ㈡告訴人王軒宇、黃婉婷於警詢中之指訴。
  ㈢被告與詐欺集團成員之LINE對話紀錄截圖。
  ㈣本案帳戶交易明細表。
  ㈤告訴人王軒宇提供之網路轉帳明細截圖、告訴人黃婉婷提供
    之轉帳交易明細。
  ㈥告訴人王軒宇之內政部警政署反詐騙諮詢專線紀錄表、新北
    市政府警察局淡水分局竹圍派出所受理詐騙帳戶通報警示簡
    便格式表、金融機構聯防機制通報單。
  ㈦告訴人黃婉婷之臺中市政府警察局第二分局育才派出所受理
    詐騙帳戶通報警示簡便格式表、金融機構聯防機制通報單。
三、論罪科刑：
　㈠按幫助犯之成立，主觀上以幫助之意思，對於正犯資以助力
    ，而未參與實施犯罪之行為者而言。查被告提供本案帳戶之
     存摺及提款卡，供作詐欺取財及掩飾、隱匿犯罪所得之工
    具使用，所實行者非屬詐欺取財、掩飾、隱匿犯罪所得之構
    成要件行為，且基於幫助之不確定故意為之。又本件無證據
    證明被告對於具體犯罪人數及犯罪手段均可併予預見，尚難
    認被告有何幫助加重詐欺取財之故意，自無從成立刑法第33
    9條之4第1項之加重詐欺取財罪之幫助犯。
　㈡核被告所為，係犯刑法第30條第1項前段、第339條第1項之幫
    助詐欺取財罪及刑法第30條第1項前段、洗錢防制法第14條
    第1項之幫助洗錢罪。 
  ㈢被告以一行為提供本案帳戶之存摺及提款卡，供詐欺集團詐
    欺附表所示之人及掩飾、隱匿犯罪所得使用，致附表所示之
    人陷於錯誤匯入款項，而分別受有損害，係以一行為同時觸
    犯數幫助詐欺取財罪及數幫助洗錢罪，侵害不同之財產法益
    ，為想像競合犯，應依刑法第55條前段規定，從一重論以幫
    助洗錢罪處斷。
  ㈣按犯前2條之罪，在偵查或審判中自白者，減輕其刑，洗錢防
    制法第16條第2項定有明文。被告於本院審理時對於所犯同
    法第14條第1項之罪自白不諱，依前開規定，應予減輕其刑
    。又被告既係對正犯資以助力而未參與犯罪構成要件行為之
    實行，為洗錢罪之幫助犯，爰依刑法第30條第2項之規定，
    按正犯之刑減輕之，並依刑法第70條規定遞減之。
  ㈤爰審酌被告不思循正當途徑獲取所需，率爾提供本案帳戶之 
    存摺及提款卡與他人使用，致詐欺集團成員用以作為詐欺取
    財、掩飾、隱匿犯罪所得犯罪工具，助長犯罪風氣，且造成
    執法人員難以追查該詐欺集團成員真實身分，增加被害人尋
    求救濟之困難，並擾亂金融交易往來秩序，所為應予非難，
    惟犯後坦承犯行，態度尚可，且已與告訴人2人解成立並履
    行調解條件完畢等節，有本院調解筆錄及本院辦理刑事案件
    電話紀錄查詢表在卷足考，兼衡被告個人戶籍資料查詢結果
    註記為大學畢業之教育程度、於警詢中自陳小康之家庭經濟
    狀況、犯罪之動機、目的、手段、有罹患身心疾病之母親需
    照顧等一切情狀，量處如主文所示之刑，並諭知罰金易服勞
    役之折算標準。
  ㈥被告未曾因故意犯罪受有期徒刑以上刑之宣告，有臺灣高等
    法院被告前案紀錄表附卷可稽，其因一時失慮，致罹刑典，
    且犯後坦承犯行，並已與告訴人2人成立調解，告訴人2人亦
    均表達宥恕之意，有本院調解筆錄在卷可考，信其經此刑之
    宣告後，當知所警惕，應無再犯之虞，本院因認其所宣告之
    刑以暫不執行為適當，爰併予宣告緩刑2年，以啟自新。惟
    為免被告因獲得緩刑之宣告而心存僥倖，為建立其正確法治
    觀念，使其更為謹慎，本院認除前開緩刑宣告外，另當為預
    防再犯之必要命令，爰併依刑法第74條第2項第8款之規定，
    命被告應於本判決確定之日起1年內，接受3場次之法治教育
    ，並依刑法第93條第1項第2款規定，諭知於緩刑期間付保護
    管束。嗣被告如有違反上開負擔，且情節重大者，檢察官得
    依刑法第75條之1第1項第4款之規定，聲請法院撤銷其緩刑
    之宣告，併此敘明。 
四、按犯罪所得，屬於犯罪行為人者，沒收之，刑法第38條之1
    第1項前段定有明文。查本案並無證據足認被告因提供本案
    帳戶之存摺及獲有任何報酬或利益，被告雖與詐欺集團成員
    約定交付帳戶每10日報酬為新臺幣10,000元，惟被告自陳尚
    未取得報酬，卷內復無證據足認被告因提供本案帳戶資料已
    獲有報酬，又告訴人2人所匯款項均遭身分不詳之詐欺集團
    成員提領一空，亦無證據足認被告因本案而獲得任何不法利
    得，自無須依上開規定宣告沒收、追徵其犯罪所得。
據上論斷，應依刑事訴訟法第273條之1第1項、第299條第1項前
段，判決如主文。
本案經檢察官王聖涵偵查起訴，由檢察官宋有容到庭執行職務。
中　　華　　民　　國　　111 　年　　11　　月　　21　　日
                  刑事第二十三庭  法  官  龔書安
上列正本證明與原本無異。
如不服本判決，應於判決送達後20日內敘明上訴理由，向本院提
出上訴狀（應附繕本），上訴於臺灣高等法院。其未敘述上訴理
由者，應於上訴期間屆滿後20日內向本院補提理由書「切勿逕送
上級法院」。
                                  書記官  石秉弘
中　　華　　民　　國　　111 　年　　11　　月　　22　　日
附錄本案論罪科刑法條全文：
中華民國刑法第30條
幫助他人實行犯罪行為者，為幫助犯。雖他人不知幫助之情者，
亦同。
幫助犯之處罰，得按正犯之刑減輕之。
　
中華民國刑法第339條
意圖為自己或第三人不法之所有，以詐術使人將本人或第三人之
物交付者，處5年以下有期徒刑、拘役或科或併科50萬元以下罰
金。
以前項方法得財產上不法之利益或使第三人得之者，亦同。
前二項之未遂犯罰之。

洗錢防制法第14條
有第二條各款所列洗錢行為者，處7年以下有期徒刑，併科新臺
幣5百萬元以下罰金。
前項之未遂犯罰之。
前二項情形，不得科以超過其特定犯罪所定最重本刑之刑。

附表：（新臺幣） 
編號 告訴人 詐欺方式 轉帳時間  金額 1 王軒宇 於110年12月31日17時10分許，假冒網路購物平台客服人員致電王軒宇，佯稱：因公司系統遭駭客入侵，導致升級為高級會員，將扣款12,000元，如無意願升級，須洽台新銀行專員以協助取消云云，繼之假冒台新銀行專員致電王軒宇，佯稱：須依指示操作以取消云云，王軒宇不疑有他，遂依指示以網路銀行轉帳至本案帳戶。 110年12月31日17時36分 49,989元 2 黃婉婷 於110年12月31日16時1分許，假冒網路面膜商家客服人員致電黃婉婷，佯稱：因公司作業疏失，導致升級會員，系統將自動扣款，如無意願升級，須洽臺灣銀行專員以協助取消云云，繼之假冒臺灣銀行專員致電黃婉婷，佯稱：須依指示操作自動櫃員機以取消云云，黃婉婷 不疑有他，遂依指示轉帳至本案帳戶。 110年12月31日18時16分 29,989元